臺灣高等法院民事判決　　　　　　　 94年度上更(一)字第107號
上　訴　人　乙○○
　　　　　　甲○○
　　　　　　庚○○
共　　　同
訴訟代理人　劉樹錚　律師
　　　　　　余欽博　律師
被 上 訴人　丁○○
　　　　　　丙○○
　　　　　　己○○
兼上 二 人
訴訟代理人　戊○○
上列當事人間侵權行為損害賠償事件，上訴人對於中華民國91年
7月16日臺灣士林地方法院89年度重訴字第611號第一審判決提起
上訴，經最高法院發回更審，本院於94年11月22日言詞辯論終結
，判決如下：
    主  文
原判決（除確定部分外）關於命上訴人連帶給付被上訴人丙○○
之金額超過新台幣貳拾伍萬柒仟玖佰伍拾陸元及其利息部分，與
該部分假執行之宣告暨命上訴人連帶負擔訴訟費用之裁判均廢棄
。
上開廢棄部分，被上訴人丙○○在第一審之訴及假執行之聲請均
駁回。
其餘上訴駁回。
第一審訴訟費用（除確定部分外）關於命上訴人連帶負擔部分及
第二審訴訟費用由被上訴人丙○○負擔十二分之一，餘由上訴人
連帶負擔。
    事實及理由
一、被上訴人主張： 上訴人乙○○於民國88年9月9日下午5時20
    分許，騎乘車牌號碼000—471號重型機車，沿台北市○○○
    路由台北往淡水方向行駛，途經中央北路4段220號前，因超
    速且未注意車前狀況，並採取必要之安全措施，以致煞避不
    及，將騎乘辛○○○642號重型機車，為穿越馬路暫停於中間分
    向限制線即雙黃線處之被上訴人之被繼承人壬○○（被上訴
    人丙○○為壬○○之妻，被上訴人丁○○、己○○、戊○○
    為壬○○之子女）撞倒在地受傷，經送醫急救，延至同年月
    14日上午10時30分許，不治死亡，被上訴人自得依侵權行為
    之法律關係，請求上訴人乙○○賠償非財產上之損害。又上
    訴人乙○○係00年00月00日出生，於肇事時尚未成年，上訴
    人甲○○、庚○○為其法定代理人，就被上訴人所受之非財
    產上之損害應與上訴人乙○○負連帶賠償責任等情，求為命
    上訴人應連帶依序給付被上訴人丙○○、丁○○、己○○、
    戊○○新台幣 （下同）30萬元、6萬元、6萬元、6萬元及自
    起訴狀繕本送達翌日起算法定遲延利息（被上訴人非財產上
    之損害超過上開本息之請求，業經原審及本院前審判決渠等
    敗訴確定；被上訴人丙○○請求上訴人連帶給付醫療費用及
    殯葬費用部分，亦經原審及本院前審判決確定；另上訴人乙
    ○○反訴請求被上訴人連帶賠償部分，業經最高法院判決確
    定，均不在本院審理範圍，本院僅就被上訴人請求上訴人應
    連帶給付上開非財產上之損害部分審理）。並答辯聲明：上
    訴駁回。
二、上訴人則以：上訴人乙○○係因壬○○未戴安全帽且無照騎
    乘重型機車，由台北市○○○路○段○○○巷缺口，違規逆斜向
    並自車陣中竄出穿越馬路，以致閃避不及而發生本件車禍，
    上訴人乙○○並無過失。縱認上訴人乙○○有過失，參以壬
    ○○上揭重大過失之行為，亦應減輕或免除上訴人之損害賠
    償責任。況以上訴人之身分、地位及經濟狀況，被上訴人請
    求賠償非財產上之損害金額，顯屬過高，且被上訴人已受領
    上訴人乙○○所投保之強制汽車責任保險金120萬元， 亦應
    自被上訴人所得請求賠償之金額中扣除等語，資為抗辯。並
    上訴聲明：(一)原判決（除確定部分外）廢棄。(二)上開廢棄部
    分，被上訴人在第一審之訴駁回。
三、被上訴人主張上訴人乙○○與伊等之被繼承人壬○○於上開
    時地騎乘機車發生車禍，造成壬○○受傷送醫急救，不治死
    亡之事實，為上訴人所不爭執，並有戶籍謄本及附於刑事案
    卷之道路交通事故調查報告表、現場及車損照片、相驗屍體
    證明書、驗斷書、勘驗筆錄可稽，復經調閱該刑事卷宗核閱
    屬實，自堪信為真實。
四、被上訴人另主張上訴人乙○○有過失，上訴人應負連帶損害
    賠償責任云云，雖為上訴人所否認，並以前開情詞置辯，惟
    查本件車禍發生時，壬○○之機車係暫停於車道中央分向限
    制線即雙黃線附近等候穿越馬路一節，已據證人黃茂寅結證
    屬實，並核與其在刑事案件證述情節相符，而壬○○橫越馬
    路之過程並非短暫，依當時天候晴、日間自然光線、柏油路
    面乾燥無缺陷，視線無障礙等狀況，亦無何不能注意之情事
    ，乃上訴人乙○○在未超速之情況下，竟未能即時反應為必
    要之煞停動作，自有未注意車前狀況之過失。另由壬○○及
    上訴人乙○○之機車及物件散落於道路分向限制線附近以觀
    ，碰撞地點應在分向限制線附近，且壬○○之機車係倒在上
    訴人乙○○機車行向車道內之刮地痕起點延伸往淡水方向4.
    6公尺處， 車頭亦朝向淡水方向，此與上訴人乙○○機車之
    行向衝撞作用方向相符，倘壬○○係朝橫越馬路之對向車道
    即東南方向前進，則不致因上訴人乙○○之機車衝撞而全然
    轉向倒地滑出，加以證人即現場處理警員宋智鳴於刑事案件
    中證稱：外側道停放汽車不致於妨害交通或視線不清等語，
    足認證人黃茂寅上開證言為可採。至重量極輕、外觀近似三
    角錐體之竹筍殼，則裝在鉤掛於機車前方之無密封設施塑膠
    提袋內，且與地面接觸呈一直線狀，車輛行駛所產生之風力
    及自然陣風，亦會將竹筍殼吹離原來位置，是竹筍殼散落情
    形與壬○○之機車遭上訴人乙○○機車撞擊後之力學作用無
    關等情，業據本院調閱上訴人乙○○過失致死刑事案件全卷
    核認無誤，有該案卷可稽。壬○○於設有分向限制線之路段
    橫越馬路，且未戴安全帽及無照駕駛，固有過失，然上訴人
    乙○○如能確實注意車前狀況，並隨時採取必要之安全措施
    ，應可發現暫停於分向限制線附近之壬○○機車，而有時間
    減速及向右側閃避，竟疏於注意緊靠分向限制線一側行駛，
    以致肇事，即與壬○○之死亡結果間有相當因果關係。壬○
    ○既因上訴人乙○○上開過失行為而致死，且上訴人乙○○
    係00年00月00日出生，於本件車禍發生時，係屬有識別能力
    之限制行為能力人，依民法第192條第1項、第194條及第187
    條第1項規定， 上訴人乙○○及其法定代理人即上訴人甲○
    ○、庚○○對被上訴人自應負連帶損害賠償責任。又壬○○
    就本件車禍之發生亦與有過失，依民法第217條第1項規定，
    法院得減輕上訴人之賠償金額，或免除之。本院審酌本件車
    禍發生之過失情節及原因力大小，認壬○○過失情節較重，
    應負百分之六十之過失責任，上訴人乙○○過失情節較輕，
    應負百分之四十之過失責任。
五、按不法侵害他人致死者，被害人之父、母、子、女及配偶，
    雖非財產上之損害，亦得請求賠償相當之金額， 民法第194
    條定有明文。查被上訴人丙○○為壬○○之配偶，被上訴人
    丁○○、己○○、戊○○為壬○○之子女，壬○○因本件車
    禍致死，被上訴人精神上均遭受極大之痛苦，悲傷不言可喻
    ，本院斟酌本件車禍發生之實際情況，兩造所陳報並提出之
    職業證明及稅捐機關所檢送之稅籍資料、扣繳憑單等所顯示
    之身分、地位、經濟能力，以及壬○○就本件車禍之發生亦
    有百分之六十之過失責任等一切情狀後，認上訴人所應連帶
    給付被上訴人之精神慰撫金各以30萬元為適當。又按強制汽
    車責任保險法第30條規定，保險人依該法規定給付之保險金
    ，視為加害人或被保險人損害賠償金額之一部分，加害人或
    被保險人受賠償請求時，得扣減之，且該條文並未限定屬於
    被害人之財產上損害，加害人或被保險人始得予以扣減，是
    上訴人抗辯被上訴人所得請求之賠償金額應扣除渠等已領取
    之強制汽車責任保險金，應屬有據。查被上訴人與同為壬○
    ○法定繼承人之訴外人陳玲妃共5 人已共同領取強制汽車責
    任保險金120萬元之事實， 為被上訴人所不爭執，並有機車
    理賠申請書及委託書可稽（本院更字卷36、38頁），且被上
    訴人主張該120萬元係由渠等與陳玲妃共5人具名申請，每人
    均分24萬元，因母親尚健在， 該120萬元乃暫交由母親統籌
    處理喪葬事宜，最後再作結算，目前因民事事件尚在訴訟中
    ，故尚未結算等語（本院卷更字卷96頁），亦與喪葬處理之
    常情無違，是依民法第271條前段規定，該120萬元應由被上
    訴人及陳玲妃共5人平均分受之，即每人各分受24萬元。 上
    訴人徒憑被上訴人在原審曾稱該120萬元先抵扣醫療費及喪
    葬費，再由伊等均分，壬○○之喪葬費係由丙○○支出等語
    （原審卷(一)50、75頁、卷(二)338頁），辯稱該120萬元應先分
    配65萬元予被上訴人丙○○，再由被上訴人均分其餘55萬元
    ，即被上訴人丙○○分得78萬7,500元， 被上訴人丁○○、
    己○○、戊○○各分得13萬7,500元云云，並不可採。 又被
    上訴人戊○○曾受其他繼承人之委託於88年10月18日立具同
    意書同意該120萬元視為爾後與上訴人乙○○達成和解金額
    之一部分，有該同意書可稽（本院更字卷37頁），而被上訴
    人丙○○因本件車禍為壬○○支出醫療費用72元（已扣除醫
    療保險給付部分）及殯葬費用19萬7,884元，共19萬7,956元
    業經本院前審審認在案，復為兩造所不爭執，是上訴人辯稱
    該120萬元另應扣抵被上訴人丙○○支出之醫療費及喪葬費
    19萬7,956元等語，應屬有據。 依上開標準扣抵後，上訴人
    應連帶給付被上訴人丙○○25萬7,956元 （300,000元＋197,
    956元－240,000元＝257,956元）， 及被上訴人丁○○、己
    ○○、戊○○各6萬元 （300,000元－240,000元＝60,000元
    ）。
六、綜上所述，被上訴人依侵權行為法則，請求上訴人連帶給付
    被上訴人丙○○25萬7,956元， 及被上訴人丁○○、己○○
    、戊○○各6萬元及均自起訴狀繕本送達之翌日即89年6月21
    日起至清償日止，按年息百分之五計算之利息部分，自屬應
    予准許；被上訴人丙○○超過上開部分之請求，即屬不應准
    許。原審（確定部分除外）就被上訴人丙○○上開不應准許
    部分，所為上訴人敗訴之判決，自有未合，上訴論旨指摘原
    判決此部分不當，求予廢棄改判，為有理由，爰由本院廢棄
    改判如主文第2項所示； 原審就上開應予准許部分，所為上
    訴人敗訴之判決，並無不合，上訴論旨指摘原判決此部分不
    當，求予廢棄改判，為無理由，應予駁回。
七、至兩造其餘之攻擊或防禦方法及未經援用之證據，經本院斟
    酌後，認為均不足以影響本判決之結果，自無逐一詳予論駁
    之必要，併此敘明。
八、據上論結，本件上訴為一部有理由，一部無理由，依民事訴
    訟法第450條、第449條第1項、第79條、第85條第2項，判決
    如主文。
中　　華　　民　　國　　94　　年　　12　　月　　6 　　日
                  民事第十四庭審判長法  官　劉靜嫻
                                    法  官　陳昆煇
                                    法  官　陳駿璧
正本係照原本作成。
不得上訴。
中　　華　　民　　國　　94　　年　　12　　月　　7 　　日
　　　　　　　　　　　　　　　　　　書記官　黃  愛
